臺灣苗栗地方法院刑事判決
110年度訴字第64號
公  訴  人  臺灣苗栗地方檢察署檢察官
被      告  陳長億



選任辯護人  葉芷彤律師
上列被告因加重詐欺等案件，經檢察官提起公訴（110年度偵字
第59號），被告於本院準備程序進行中就被訴事實為有罪之陳述
，經本院告知簡式審判程序之旨，並聽取當事人、辯護人之意見
後，本院合議庭裁定由受命法官獨任進行簡式審判程序，判決如
下：
    主    文
陳長億犯如附表主文欄所示之罪，各處如附表主文欄所示之刑。
應執行有期徒刑壹年拾月。
    犯罪事實及理由
一、本案犯罪事實及證據均引用起訴書之記載（如附件），並更
    正、補充及增列如下：
  ㈠告訴人「梁凱禛」姓名之記載應更正為「梁凱禎」。
  ㈡犯罪事實欄一第4行至第5行、第11行之「『福祿壽』」均應更
    正為「『杜月笙』」；第22行之「之人」後應補充「，以此方
    式掩飾詐欺取財犯罪所得之去向，並因而獲得新臺幣（下同
    ）3千元之車資」。
  ㈢附表一編號3時間欄之「9日16時88分許」應更正為「5日上午
    11時38分許」；編號6詐騙手法欄之「王夢凡」應更正為「
    郭芳榕」；編號7詐騙手法欄之「物質」、「購買傷」應分
    別更正為「誤植」、「購買商」，金額欄之「4萬9998元」
    應更正為「40,998元」。
  ㈣附表二編號8被害人欄應更正為「周宣旻、蔣季樺」；編號10
    提領地點應更正為「苗栗縣○○市○○路000號統一超商真樂門
    市」，被害人欄應更正為「蔣季樺、王夢凡」；編號9、11
    、22均應予刪除（編號8與9重複、編號10與11重複、告訴人
    郭芳榕匯入款項已於編號21提領殆盡）。
  ㈤證據增列「被告陳長億於審理中之自白、苗栗分局北苗派出
    所職務報告」。
二、論罪科刑
　㈠核被告所為，均係犯刑法第339條之4第1項第2款之三人以上
    共同犯詐欺取財罪、洗錢防制法第14條第1項之一般洗錢罪
    。
　㈡共同正犯之成立，祇須具有犯意之聯絡，行為之分擔，既不
    問犯罪動機起於何人，亦不必每一階段犯行，均經參與；共
    同正犯之意思聯絡，原不以數人間直接發生者為限，即有間
    接之聯絡者，亦包括在內。如甲分別邀約乙、丙犯罪，雖乙
    、丙間彼此並無直接之聯絡，亦無礙於其為共同正犯之成立
    ；共同正犯，係共同實行犯罪行為之人，在共同意思範圍內
    ，各自分擔犯罪行為之一部，相互利用他人之行為，以達其
    犯罪之目的，其成立不以全體均參與實行犯罪構成要件之行
    為為要件，其行為分擔，亦不以每一階段皆有參與為必要，
    倘具有相互利用其行為之合同意思所為，仍應負共同正犯之
    責（最高法院34年上字第862號、77年台上字第2135號判例
    、99年度台上字第1323號判決意旨參照）。被告於詐欺集團
    擔任「車手」，雖不負責對告訴人楊文睿、梁凱禎、周宣旻
    、蔣季樺、王夢凡、黃正順、郭芳榕施以詐術，而推由詐欺
    集團其他成員為之，但其就所參與犯行，與「穩穩當當」、
    「路飛」、「楊雙五」、「牛仔很忙」、「杜月笙」及詐欺
    集團其他成員間各自分工，應具有相互利用之共同犯意，並
    分擔部分犯罪行為。揆諸前揭說明，被告與上開詐欺集團成
    員間，有犯意聯絡及行為分擔，為共同正犯。
　㈢罪數
　⒈被告所犯三人以上共同犯詐欺取財罪及一般洗錢罪間，應依
    刑法第55條想像競合犯規定，從一重以三人以上共同犯詐欺
    取財罪論處。
　⒉被告所犯7次三人以上共同犯詐欺取財罪間，告訴人等人別不
    同，犯意各別，行為互殊，應予分論併罰。
　㈣想像競合犯之處斷刑，本質上係「刑之合併」。其所謂從一
    重處斷，乃將想像競合犯組成之評價上數罪，合併為科刑一
    罪，其所對應之刑罰，亦合併其評價上數罪之數法定刑，而
    為一個處斷刑。易言之，想像競合犯侵害數法益者皆成立犯
    罪，論罪時必須輕、重罪併舉論述，同時宣告所犯各罪名，
    包括各罪有無加重、減免其刑之情形，亦應說明論列，量刑
    時併衡酌輕罪部分量刑事由，評價始為充足，然後依刑法第
    55條前段規定「從一重處斷」，非謂對於其餘各罪可置而不
    論。因此，法院決定處斷刑時，雖以其中最重罪名之法定刑
    ，做為裁量之準據，惟於裁量其輕重時，仍應將輕罪合併評
    價在內（最高法院108年度台上字第4405號、第4408號判決
    意旨參照）。洗錢防制法第16條第2項固規定「犯前二條之
    罪，在偵查或審判中自白者，減輕其刑」，惟被告本案一般
    洗錢罪部分，既經從一重以三人以上共同犯詐欺取財罪處斷
    ，自無從再適用上開條項規定減刑，惟被告於偵查、審判中
    均自白一般洗錢之事實，於量刑時當一併衡酌該部分減輕其
    刑事由，附此敘明（臺灣高等法院臺中分院109年金上訴字
    第435號判決意旨參照）。
　㈤爰以行為人之責任為基礎，審酌我國詐欺犯罪猖獗，為嚴重
    社會問題，乃政府嚴格查緝之對象，被告竟不循正途獲取財
    物，貪圖不法利益而擔任「車手」，對告訴人等之財產安全
    已生危害，影響社會治安，當屬可議，兼衡被告犯罪之動機
    、目的、手段、情節、分工、遭詐騙數額，及坦承犯行、於
    審理中與告訴人楊文睿、蔣季樺、黃正順分別以36,000元、
    4萬元、4萬元成立調解、和解，並悉數履行之態度，有調解
    紀錄表、本院110年度司刑移調字第57號、第58號調解筆錄
    、和解契約、相關給付單據在卷可稽（見本院卷一第171頁
    至第173頁、第183頁至第186頁、第233頁至第245頁、第341
    頁至第343頁），暨自承高中肄業之智識程度、無業、家中
    尚有祖父母之生活狀況，且罹有憂鬱症，與告訴人等之意見
    等一切情狀（見本院卷一第57頁、第69頁、第113頁至第119
    頁、第179頁、第193頁、第227頁、第301頁、第331頁至第3
    33頁；本院卷二第15頁至第16頁），分別量處如附表主文欄
    所示之刑，再審酌犯行類型、次數及時間間隔等情，定其應
    執行之刑，以示懲儆。
　㈥辯護人固請求對被告為緩刑之宣告等語（見本院卷一第65頁
    至第67頁、第229頁、第292頁、第300頁、第335頁至第337
    頁；本院卷二第16頁），且查被告未曾因故意犯罪受有期徒
    刑以上刑之宣告，有臺灣高等法院被告前案紀錄表在卷可稽
    。惟被告另因詐欺案件，經臺灣臺南地方法院以109年度金
    訴字第260號、110年度字第219號審理中，是縱於本案諭知
    緩刑，待上開案件判決確定後，仍可能因刑法第75條、第75
    條之1規定撤銷緩刑之宣告，而失宣告緩刑之實益，是不宜
    宣告緩刑。
三、沒收
　㈠被告已分別賠償告訴人楊文睿、蔣季樺、黃正順36,000元、4
    萬元、4萬乙節，業如前述，顯逾被告本案犯罪所得即車資3
    千元，倘就此部分再予宣告追徵價額，有過苛之虞，爰依刑
    法第38條之2第2項規定，不予宣告追徵價額。
　㈡犯第14條之罪，其所移轉、變更、掩飾、隱匿、收受、取得
    、持有、使用之財物或財產上利益，沒收之，洗錢防制法第
    18條第1項前段定有明文。宣告前二條之沒收或追徵，有過
    苛之虞者，得不宣告或酌減之；本法總則於其他法律有沒收
    之規定者，亦適用之，刑法第38條之2第2項及第11條前段分
    別定有明文。雖洗錢防制法對於第18條之沒收未制定過苛調
    節之規定，惟因沒收實際上屬於干預財產權之處分，仍應遵
    守比例原則，是於沒收存有過苛之虞之情形時，本應使法官
    依個案情節認定後得不宣告沒收或酌減之，以資衡平。從而
    ，洗錢防制法第18條第1項之沒收規定，應得依刑法第11條
    前段規定，據以適用刑法第38條之2第2項之調節條款。查本
    案詐得款項屬犯洗錢防制法第14條之罪之所掩飾財物，本應
    依同法第18條第1項前段規定予以沒收。然該些款項實已由
    詐欺集團其他成員取走，被告僅分得如上所述之犯罪所得，
    是倘對等告宣告沒收全數所隱匿財物，實有過苛之虞，故本
    院認無庸對被告宣告沒收，併此敘明。
四、應適用之法條：
　　刑事訴訟法第273條之1第1項、第299條第1項前段、第310條
    之2、第454條第1項、第2項，洗錢防制法第14條第1項，刑
    法第11條前段、第28條、第339條之4第1項第2款、第55條、
    第51條第5款，刑法施行法第1條之1第1項，判決如主文。
五、本判決書係依刑事訴訟法第310條之2準用同法第454條第1項
    、第2項製作，僅記載當事人欄、主文、犯罪事實、證據名
    稱、應適用之法條，犯罪事實及證據部分並得引用檢察官起
    訴書之記載。如不服本判決，應於判決送達之日起20日內，
    向本院提起上訴。
本案經檢察官韓茂山提起公訴，檢察官蕭慶賢到庭執行職務。
中　　華　　民　　國　　110 　年　　10　　月　　26　　日
                  刑事第二庭    法  官  魏正杰
以上正本證明與原本無異。　　　　　　　　　　　　　　　　如不服本判決應於收受判決後20日內向本院提出上訴書狀，並應敘述具體理由。其未敘述上訴理由者，應於上訴期間屆滿後20日內向本院補提理由書(均須按他造當事人之人數附繕本)「切勿逕送上級法院」。告訴人或被害人如對本判決不服者，應具備理由請求檢察官上訴，其上訴期間之計算係以檢察官收受判決正本之日期為準。　　　　　　　　　　　　　　　　　　　　　　　　　　　　　　　　　　　     　書記官　巫  穎
中　　華　　民　　國　　110 　年　　10　　月　　26　　日
附錄論罪科刑法條：
洗錢防制法第14條
有第二條各款所列洗錢行為者，處7年以下有期徒刑，併科新臺
幣5百萬元以下罰金。
前項之未遂犯罰之。
前二項情形，不得科以超過其特定犯罪所定最重本刑之刑。
中華民國刑法第339條之4
犯第339條詐欺罪而有下列情形之一者，處1年以上7年以下有期
徒刑，得併科100萬元以下罰金：
一、冒用政府機關或公務員名義犯之。
二、三人以上共同犯之。
三、以廣播電視、電子通訊、網際網路或其他媒體等傳播工具，
    對公眾散布而犯之。前項之未遂犯罰之。

附表：
編號 犯罪事實 主文欄 1 告訴人楊文睿部分（起訴書附表一編號1） 陳長億三人以上共同犯詐欺取財罪，處有期徒刑壹年壹月。 2 告訴人梁凱禎部分（起訴書附表一編號2） 陳長億三人以上共同犯詐欺取財罪，處有期徒刑壹年壹月。 3 被害人周宣旻部分（起訴書附表一編號3） 陳長億三人以上共同犯詐欺取財罪，處有期徒刑壹年。 4 告訴人蔣季樺部分（起訴書附表一編號4） 陳長億三人以上共同犯詐欺取財罪，處有期徒刑壹年壹月。 5 告訴人王夢凡部分（起訴書附表一編號5） 陳長億三人以上共同犯詐欺取財罪，處有期徒刑壹年貳月。 6 被害人黃正順部分（起訴書附表一編號6） 陳長億三人以上共同犯詐欺取財罪，處有期徒刑壹年壹月。 7 告訴人郭芳榕部分（起訴書附表一編號7） 陳長億三人以上共同犯詐欺取財罪，處有期徒刑壹年壹月。